【裁判字號】    97,訴,2689
【裁判日期】    970731
【裁判案由】    毒品危害防制條例
【裁判全文】
臺灣板橋地方法院刑事判決              97年度訴字第2689號
公  訴  人  臺灣板橋地方法院檢察署檢察官
被      告  甲○○
                    （另案在臺灣臺北監獄臺北分監執行中）
上列被告因違反毒品危害防制條例案件，經檢察官提起公訴（97
年度毒偵緝字第476 號），因被告於本院準備程序中為有罪之陳
述，本院告知被告簡式審判程序之旨，並聽取當事人之意見後，
經合議庭裁定由受命法官獨任以簡式審判程序審理，判決如下：
    主  文
甲○○施用第一級毒品，處有期徒刑壹年。
    事  實
一、甲○○前因施用毒品案件，經本院以八十八年度毒聲字第六
    六○八號裁定送觀察、勒戒後，因認無繼續施用毒品之傾向
    ，由臺灣板橋地方法院檢察署檢察官於民國八十九年三月六
    日以八十九年度毒偵緝字第三一八號為不起訴處分確定，並
    於同日釋放出所。復於上開觀察、勒戒執行完畢釋放後五年
    內因施用毒品，經本院以九十二年度毒聲字第五四號裁定送
    強制戒治，惟因毒品危害防制條例修正，上開強制戒治並未
    執行，同案並經本院於九十六年一月二十四日以九十六年度
    訴緝字第一號刑事判決判處應執行有期徒刑一年，於九十六
    年三月二十六日判決確定（尚未執行完畢）。詎甲○○猶不
    知悔改，於前次觀察、勒戒執行完畢釋放五年內再犯施用毒
    品罪經法院判刑確定後，竟又基於施用第一級毒品海洛因及
    第二級毒品甲基安非他命之犯意，於九十六年十二月二十日
    下午四時四十分許為警查獲採尿前二十六小時內之某時許，
    在臺北縣新莊市○○路一三一號十一樓友人住處，將海洛因
    及甲基安非他命混合置入玻璃球燒烤吸食其煙霧之方式，同
    時施用第一級毒品海洛因及第二級毒品甲基安非他命一次（
    起訴書誤載為於九十六年十二月二十日晚間十一時五分為警
    採尿回溯前二十六小時、九十六小時內某時，分別在不詳處
    所，以針筒注射方式施用第一級毒品海洛因，以抽菸方式施
    用第二級毒品甲基安非他命）。嗣於九十六年十二月二十日
    下午四時四十分許（起訴書誤載為晚間五時五十分許）在上
    址為警查獲，並採集其尿液送驗而偵悉上情。
二、案經基隆市警察局第一分局報告臺灣板橋地方法院檢察署檢
    察官偵查起訴。因甲○○於本院準備程序中為有罪之陳述，
    經本院合議庭裁定以簡式審判程序審理。
    理  由
一、前揭事實業據被告甲○○於本院準備程序中自白不諱，且查
    ：
（一）被告經採尿送驗結果，係呈嗎啡及甲基安非他命陽性反應
      ，此有台灣尖端先進生技醫藥股份有限公司九十七年一月
      十日濫用藥物檢驗報告、尿液檢體對照表各一份在卷可稽
      （見偵查卷第五十一頁、第五十頁）。
（二）又海洛因施用入人體後水解還原成嗎啡，再循嗎啡之代謝
      方式排出體外，業據行政院衛生署藥物食品檢驗局以七三
      藥檢壹字第○三○二二一號函說明綦詳，且尿液中能否驗
      出嗎啡陽性反應，與其投與量、投與途徑、採尿時間、個
      人體質及檢測方法之靈敏度有關，國外曾有文獻報導注射
      六毫克之海洛因鹽酸鹽，其代謝物嗎啡之平均可檢出時限
      約為二十六小時，亦經行政院衛生署藥物食品檢驗局於八
      十一年九月八日以（八一）藥檢壹字第八一一四八八五號
      函釋明在案。
（三）甲基安非他命經口服投與後，約百分之七十於二十四小時
      內自尿中排出，約百分之九十於九十六小時內自尿中排出
      ，由於目前國內尿液中甲基安非他命之檢驗僅為鑑定其是
      否呈陽性反應，尚未定其含量，且甲基安非他命成分之檢
      出與其投與方式、投與量、個人體質、採尿時間與檢測儀
      器之精密度等諸多因素有關，因此僅憑尿液中呈甲基安非
      他命陽性反應，並無法確實推算吸食時間距採集時間之長
      短，惟依上述資料推斷，最長可能不會超過四日即九十六
      小時，此經行政院衛生署藥物食品檢驗局於八十一年二月
      八日以（八一）藥檢壹字第○○一一五六號函釋明在案。
      前揭尿液檢驗報告載明係以GC/MS（即氣相層析質譜儀分
      析法）方法作為確認檢驗之方式，而該方法之原理係檢品
      經氣化後，通過層析管分離純化，再將純化後之成分循序
      送入質譜儀做個別鑑定。因質譜儀所測定之圖譜，在化學
      上被公認具有指紋特性，故可據以完全判定該檢品係為何
      種化合物。是以氣相層析質譜儀（GC/MS）作藥物及其代
      謝產物之定性及定量分析，幾乎不會有偽陽性反應產生，
      此經台北榮民總醫院於八十三年四月七日以八三北總內字
      第三○五九號函釋明在案。
（四）甲基安非他命或海洛因大多分開使用，惟於下列情況會有
      混用：１、有些海洛因使用者喜好加入甲基安非他命以增
      加其舒暢感覺；２、原先使用甲基安非他命者開始嘗試使
      用海洛因時；３、有些海洛因成癮者偶而會施用安非他命
      來消除海洛因戒斷時出現之不舒服症狀；４、有些海洛因
      販毒者加入甲基安非他命以增加其重量。這兩種藥物同時
      施用不會引起排斥，甚至在欣快感方面有被加強的可能。
      此有行政院國軍退除役官兵輔導委員會臺北榮民總醫院於
      九十三年五月十一日以北總內字第○九三○○二三三七二
      號函影本在卷可佐。是被告所稱：將甲基安非他命和海洛
      因同時混合置入玻璃球燒烤併行施用等語，尚非無據。準
      上，被告之尿液經以氣相層析質譜儀分析法檢驗，既係呈
      嗎啡及甲基安非他命陽性反應，顯見被告應有在前揭犯罪
      時間同時施用第一級毒品海洛因及第二級毒品甲基安非他
      命之行為甚明。
（五）被告前因施用毒品案件，經本院以八十八年度毒聲字第六
      六○八號裁定送觀察、勒戒後，因認無繼續施用毒品之傾
      向，於八十九年三月六日釋放出所，復於上開觀察、勒戒
      執行完畢釋放後五年內（自九十一年十二月二日二十時許
      為警採尿回溯前二十六小時及九十六小時內某時起，至九
      十三年三月二十五日為警採尿回溯前二十六小時、九十六
      小時內某時止）因施用毒品，經本院以九十二年度毒聲字
      第五四號裁定送強制戒治，惟因毒品危害防制條例修正，
      上開強制戒治並未執行，同案並經本院於九十六年一月二
      十四日以九十六年度訴緝字第一號刑事判決判處應執行有
      期徒刑一年，於九十六年三月二十六日判決確定，有臺灣
      高等法院被告前案紀錄表一份在卷可按，是被告於前揭觀
      察、勒戒執行完畢後，五年內再犯如前所述施用毒品罪經
      法院判刑確定後，又犯本件施用第一級、第二級毒品之犯
      行，事證明確，其犯行堪以認定，應予依法論科。
二、查海洛因、甲基安非他命分屬毒品危害防制條例第二條第二
    項第一款所規定之第一級毒品及同條項第二款所規定之第二
    級毒品，核被告所為，係犯毒品危害防制條例第十條第一項
    施用第一級毒品罪及同條第二項施用第二級毒品罪。被告持
    有毒品，復進而施用，其持有毒品之低度行為，為施用毒品
    之高度行為所吸收，均不另論罪。被告同時施用第一級毒品
    海洛因及第二級毒品甲基安非他命，係以一行為同時觸犯上
    開二罪，為想像競合犯，依刑法第五十五條之規定，應從重
    依施用第一級毒品罪論處。公訴意旨認上開二罪應分論併罰
    ，容有誤會。爰審酌被告施用毒品，足以戕害其身心，滋生
    其他犯罪，惡化治安，嚴重損及公益，且被告前曾犯施用毒
    品罪，業經觀察、勒戒、刑事判決執行完畢，仍未戒斷其施
    用毒品之惡習，竟再為本件施用毒品犯行，顯見其不思悔改
    ，及其犯後坦承犯行，而其施用毒品行為於本質上係屬自我
    戕害行為，反社會性之程度應屬較低等一切情狀，量處如主
    文所示之刑，以資懲儆。至扣案玻璃球二組、注射針筒二支
    、分裝袋三包，被告均堅詞否認為其所有，且依卷附查扣物
    品目錄表所示所有人、持有人、保管人欄並無被告簽署，復
    無其他積極證據證明為被告所有而與本件被告施用毒品有關
    ，從而該等扣案物應屬另案之重要證物，爰均不於本案宣告
    沒收，併此敘明。
據上論斷，應依刑事訴訟法第二百七十三條之一第一項、第二百
九十九條第一項前段，毒品危害防制條例第十條第一項、第二項
、第二十三條第二項，刑法第十一條前段、第五十五條、第三十
八條第一項第二款，判決如主文。
本案經檢察官謝岳龍到庭執行職務。
中    華    民    國    97    年    7     月    31    日
                刑事第十五庭    法  官  劉  安  榕
以上正本證明與原本無異
如不服本判決，應於判決送達後10日內向本院提出上訴狀（應附
繕本），上訴於臺灣高等法院。
                                書記官  陳  盈  真
中    華    民    國    97    年    8     月    1     日
附錄本案論罪科刑法條全文：
毒品危害防制條例第10條
施用第一級毒品者，處六月以上五年以下有期徒刑。
施用第二級毒品者，處三年以下有期徒刑。


司法院資訊處製作；財團法人民間司法改革基金會備份。
